【裁判字號】    88,訴,2380
【裁判日期】    890317
【裁判案由】    妨害自由
【裁判全文】
臺灣臺中地方法院刑事判決                        八十八年度訴字第二三八號
    公  訴  人  臺灣台中地方法院檢察署檢察官
    被      告  丙○○
                丁○○
                甲○○
右列被告因妨害自由案件，經檢察官提起公訴（八十八年度偵字第二一二九三號)，
本院判決如左：
    主  文
丙○○、丁○○、甲○○均無罪。
    理  由
一、公訴意旨略以：被告丙○○、丁○○因向乙○購買行動電話手機，乙○未將行動
    電話手機依約交付，丙○○、丁○○為向乙○催討行動電話手機，竟夥同被告甲○○，基於共同犯意聯絡，於民國八十八年十一月十四日上午十時許，在台中市
    東區進德國民小學前，強押乙○至台中市○○路與雙十路口某棟大樓六樓拿取丙○○、丁○○購買之手機，因無人在場，遂至台中市○○路一段六之十二號古月
    亭泡沫紅茶店等候，其間丁○○、丙○○二人並數次舉起手肘作勢欲打乙○，口
    中並罵稱：「幹你娘，等一下就給你好看」，丙○○並稱其要去拿槍，而以脅迫
    之方法剝奪乙○之行動自由。嗣乙○假藉上廁所為由，在廁所內將其電話聯絡簿
    之空白紙撕下，並在紙上寫著「請幫忙報警，我被恐嚇，拜託，一定，立刻」，
    然後再假裝要付帳，將該求救紙條交給古月亭泡沫紅茶店櫃台小姐，由櫃台小姐
    以電話報警，旋於同日上午十一時四十分許，在古月亭泡沫紅茶店內為警當場查
    獲，乙○始獲釋放。因認被告三人涉犯刑法第三百零二條第一項之剝奪他人行動
    自由罪嫌。
二、按犯罪事實應依證據認定之，無證據不得推定其犯罪事實；不能證明被告犯罪者
    ，應諭知無罪之判決，刑事訴訟法第一百五十四條、第三百零一條第一項分別定
    有明文。又認定不利於被告之事實，須依積極證據，苟積極證據不足為不利於被
    告事實之認定時，即應為有利於被告之認定，更不必有何有利之證據；而告訴人
    之告訴，係以使被告受刑事訴追為目的，是其陳述是否與事實相符，仍應調查其
    他證據以資審認，始得為被告不利之認定；倘被害人之陳述尚有瑕疵，則在未究
    明前，遽採為論罪科刑之根據，即難認為適法，亦經最高法院分別著有三十年上
    字第八一六號、五十二年台上字第一三００號、六十一年台上字第三０九九號判
    例可資參照。
三、公訴人認被告丙○○、丁○○、甲○○涉犯剝奪他人行動自由罪嫌，無非以被害
    人乙○於警訊中之指訴，及乙○所寫求救紙條、台中市警察局第三分局現場紀錄
    表各一紙為其論據。本院訊據被告丙○○、丁○○、甲○○均堅決否認有何右揭
    犯行，被告丙○○辯稱：伊向乙○買手機，當天與乙○約好上午九時在台中市○○路與雙十路口碰面，丁○○由其朋友騎機車載去，伊與甲○○一起騎機車前往
    ，與乙○會合後，丁○○與乙○上去該處某大樓六樓，共上去二、三次，因乙○
    的朋友還沒來，後來才去古月亭紅茶店等，在紅茶店並未以手肘做勢要打乙○，
    亦未以三字經罵乙○；被告丁○○辯稱：伊與丙○○共同向乙○買手機，當天上
    午九時，丙○○與乙○約在台中市○○路與雙十路口，伊朋友「阿成」載伊過去
    ，丙○○與甲○○一起去，伊到時他們已在那裡，是在自由路與雙十路口看到乙○，並不是在進德國小。會合後，乙○到自由路與雙十路口某大樓六樓一間通訊
    行要拿手機，但乙○朋友還沒到，乙○叫伊等到古月亭紅茶店等了二、三個小時
    ，期間乙○有打手機給他朋友，但收不到訊號，後來警察就到紅茶店來逮捕伊等
    三人；被告甲○○辯稱：伊未向乙○買手機，當天是跟丙○○一起去，乙○從他
    家開一部很舊之農用車到自由路與雙十路口，伊並未強押乙○等語。
四、經查：
（一）被害人乙○固於警訊及本院審理時指稱被告三人在台中市進德國小堵伊，並由
      丙○○拿伊車上之廢鐵坐在伊旁邊，丁○○、甲○○騎機車跟在車旁，共同脅
      迫伊開車至台中市○○路與雙十路口之某大樓拿取手機，並在古月亭紅茶店內
      ，由丙○○、丁○○數次舉起手肘欲打伊，及對伊罵三字經，丙○○並說要去
      拿槍，以此脅迫方法限制伊之行動自由等語（見警訊筆錄及本院八十九年三月
      三日審判筆錄）。乙○所言如果屬實，其在遭被告三人脅迫而喪失行動自由之
      情形下，衡情必會利用各種可能機會逃脫被告三人之拘禁為是。惟本院於八十
      九年二月十五日至位在台中市○○路之古月亭紅茶店及樂立雅國際公司履勘，
      乙○所稱遭限制自由之古月亭紅茶店，是一公眾可自由進出之營業場所，警員
      據報前往查獲時，被告三人與乙○係坐在騎樓臨馬路之座位上（如勘驗照片所
      示）；警員朱立凱並證稱伊到達現場時，被告三人及乙○在喝茶，沒有特別異
      狀等語（見勘驗筆錄）。乙○在此情形下，只要大聲呼救，引來旁人注意，應
      可順利脫離被告三人之掌控，何以捨此機會不予逃脫﹖又被告等人如有限制乙○行動自由之意，必會嚴加看管，不致讓乙○可自由行動，甚至到該紅茶店櫃
      台付款，使乙○有機會以紙條向服務員求救；再乙○自承只有伊與丁○○二人
      至台中市○○路○段四之三三號六樓之二之樂立雅國際有限公司找人，丙○○
      及甲○○在古月亭紅茶店等候，丁○○身上並無兇器等語（見本院八十九年三
      月三日審判筆錄），則乙○於僅有被告丁○○一人隨行時，亦有隨時逃走之機
      會，何以捨此不為﹖被告三人如有限制乙○行動自由之犯意，又豈有僅由被告
      丁○○一人隨同乙○前往樂立雅公司，而被告丙○○、甲○○卻留在古月亭紅
      茶店等候之理﹖
（二）綜前所述，乙○所指訴被丙○○等三人限制行動自由之過程，與常情悖違至鉅
      ，難認與事實相符，非能盡信。是尚難以乙○片面指述及自行書寫之求救紙條
      ，遽認被告三人有剝奪他人行動自由之犯行。公訴人所舉證據不足以證明被告
      三人有上揭犯行，本院復查無證據證明被告三人涉犯該罪，揆諸首揭法文規定
      及判例意旨，不能證明被告犯罪，自應諭知無罪之判決。
據上論斷，應依刑事訴訟法第三百零一條第一項，判決如主文。
中      華      民      國      八十九      年      三    月    十七    日
                                        法  官  游 文 科
右正本證明與原本無異。
如不服本判決，應於送達後十日內向本院提出上訴狀（須附繕本），上訴於台灣高等
法院台中分院。
                                        書記官
中      華      民      國      八十九      年      三    月    十七    日


司法院資訊處製作；財團法人民間司法改革基金會備份。
